# 合作研发，研发产品收入抽成的会计处理

提问人：大赤兔 时间：2022-05-06 22:47:50
A公司与C公司合作研发某技术，C公司在行业内较为知名，主要提供技术平台支持，具体研发、生产、销售工作由A公司负责。合同约定研发产生的专利、工艺等由双方共同享有，C公司先支付A公司 5000 万元研发资金，A公司需要在合同期间22-26年间每年完成申请专利、试生产、量产等工作，C公司有权收取在合同规定的量产期间内、该研发产品10%的收入作为初期投入资金的补偿。
C公司支付A公司的 5000 万在合同中约定是双方共同的研发资金，未明确是否需要归还，但按惯例若研发未达到量产阶段就失败则存在退还风险。目前A公司认为研发项目失败的可能性较低，此外双方虽然在合同中计划了之后几年的产量和销售收入，但对未来量产的收入难以估计。
想请教一下老师两个问题：
问题 1 ：
A公司在 22 年预收 5000 万，如何进行会计处理？项目组有以下想法：①视为重大融资成分，按照合同计划的理想量产收入折现，在收到钱确认合同负债的同时确认未确认融资费用，之后每年摊销财务费用，对于实际和计划的差异在后期调整当期财务费用；②视为可变对价但难以估计，先挂在合同负债，在实现收入时再按预计占总收入的比例摊销进收入；③由于研发项目存在不确定性，先挂在其他应付款不处理。
问题 2 ：
A公司自研成本计入开发支出。但C公司支付的 5000 万研发资金实际上也是专款专用的研发款，后者用收入准则处理是否合适？

回答人：chenyiwei
1 、C公司支付的 5000 万元，A公司应首先确认为负债（合同负债），到后续研发成功，确认无需退还时，可一次性确认收入。这可以理解为C公司获取收益权的对价，参考新收入准则中的授予知识产权许可。
2 、自研成本计入研发支出，C公司支付的 5000 万元最终确认为收入，两者并不矛盾。参考：《中审众环研究 2020 》之“问题1-2-11（研发过程中收到合作研发单位支付超过研发成本支出的研发款项的处理）”。